【裁判字號】    95,上訴,1360
【裁判日期】    950731
【裁判案由】    毒品危害防制條例
【裁判全文】
臺灣高等法院臺中分院刑事判決        95年度上訴字第1360號
上  訴  人
即  被  告  甲○○
上列上訴人因毒品危害防制條例案件，不服臺灣彰化地方法院95
年度訴字第618號中華民國95年5月11日第一審判決（起訴案號：
臺灣彰化地方法院檢察署95年度毒偵字第 514號），提起上訴，
本院判決如下：
    主  文
上訴駁回。
    事  實
一、甲○○前因竊盜案件於民國（下同）89年 4月28日經法院判
    處有期徒刑七月確定，於89年12月30日執行完畢。又於93年
    8月間因施用毒品，經原審法院以93年度毒聲字第697號裁定
    送勒戒處所觀察、勒戒後，認有繼續施用毒品之傾向，經同
    院93年度毒聲字第 960號裁定令入戒治處所施以強制戒治，
    於94年 7月20日釋放，並由臺灣彰化地方法院檢察署檢察官
    於94年 7月20日以94年度戒毒偵字第234、235號為不起訴處
    分。竟仍不知悔改，復基於施用第 1級毒品海洛因之概括犯
    意，自94年9月底某日起至95年1月19日16時許止，連續在其
    位於彰化縣福興鄉○○村○○街 110號住處等地，以將海洛
    因溶入水中，再以針筒注射之方式，施用海洛因多次。另基
    於施用第2級毒品甲基安非他命之概括犯意，自95年1月初某
    日起至95年 1月19日12時許止，連續在其上開住處，以將甲
    基安非他命置於吸食器內燒烤，再吸其煙霧之方式，施用甲
    基安非他命多次（此部分不構成累犯）。嗣於95年 1月19日
    16時30分許，經警在彰化縣竹塘鄉竹林村保安巷91號旁查獲
    ，並扣得其所有之海洛因 8包（驗後淨重合計2.35公克），
    施用海洛因之注射針筒2支，及甲基安非他命8包（毛重合計
    約 3.1公克），並經其同意採尿送驗，結果呈嗎啡及甲基安
    非他命陽性反應，而查悉上情。
二、案經彰化縣警察局二林分局報請臺灣彰化地方法院檢察署檢
    察官偵查起訴。
        理  由
一、上訴人即被告甲○○（下稱被告）未於審判期日到庭，其於
    準備程序中對於右揭時地施用海洛因之事實固坦承不諱，惟
    矢口否認有連續施用甲基安非他命之犯行，辯稱：伊僅有於
    為警查獲當日將海洛因與甲基安非他命混合吸食 1次，並無
    其他連續吸食安非他命犯行云云。惟查，被告如何於前揭時
    地分別連續施用海洛因及安非他命之事實，迭據被告於警詢
    、偵查中及原審法院審理時坦承不諱，且其為警查獲後，經
    採集之尿液送請彰化縣衛生局檢驗結果，呈甲基安非他命及
    嗎啡（海洛因施用入人體後，水解還原成嗎啡，再循嗎啡之
    代謝方式排出體外）陽性反應，有彰化縣衛生局95年2月6日
    煙檢字第950347號煙毒尿液檢驗成績書，及尿液代號與真實
    姓名對照認證單各 1紙在卷可按。又扣案之白色粉末及結晶
    體經查獲員警以聯勤 204廠製造之煙毒檢驗Ａ包試劑初步檢
    驗結果，分別確為海洛因及甲基安非他命，有彰化縣警察局
    二林分局查獲涉嫌毒品危害防制條例毒品初步檢驗報告單 2
    紙附卷可按。另將白色粉末送請法務部調查局複驗結果亦為
    海洛因，有該局95年4月6日調科壹字第 140012734號鑑定通
    知書1紙附卷可憑。此外，復有被告所有之海洛因8包（驗後
    淨重合計2.35公克），施用海洛因之注射針筒 2支，及甲基
    安非他命8包（毛重合計約3.1公克）扣案可資佐證，足徵被
    告前揭自白與事實相符。被告事後否認連續施用安非他命云
    云，顯屬翻異避就之詞，不足採信；本件事證明確，被告犯
    有施用第1、2級毒品之犯行應堪認定。又其曾於93年 8月間
    因施用毒品，經原審法院以90年度毒聲字第 697號裁定送勒
    戒處所觀察、勒戒後，認有繼續施用毒品之傾向，又經同院
    93 年度毒聲字第960號裁定令入戒治處所施以強制戒治，於
    94 年7月20日釋放，並由臺灣彰化地方法院檢察署檢察官於
    94 年7月20日以94年度戒毒偵字第234、235號為不起訴處分
    等情，有臺灣高等法院被告全國前案紀錄表、臺灣彰化地方
    法院檢察署刑案資料查註紀錄表等附卷可按，顯係於前案施
    用毒品經強制戒治期滿釋放，再因施用毒品經判決後，5 年
    內再犯本件施用1、2級毒品罪，應予依法論科。
二、核被告所為，係犯毒品危害防制條例第10條第1項之施用第1
    級毒品罪及同條第2項之施用第 2級毒品罪。被告持有第1級
    、第 2級毒品之低度行為應為其施用之高度行為吸收，均不
    另論罪。又被告行為後，刑法第56條連續犯之規定，業於94
    年1月7日修正公布刪除，並於95年7月1日施行，則被告之犯
    行，因行為後新法業已刪除連續犯之規定，此刪除雖非犯罪
    構成要件之變更，但顯已影響行為人刑罰之法律效果，自屬
    法律有變更，依新法第2條第1項規定，比較新、舊法結果，
    仍應適用較有利於被告之行為時法律即舊法論以連續犯（最
    高法院95年第 8次刑事庭會議決議參照）。再行為後法律有
    變更者，依修正前刑法第2條第1項之規定，以適用裁判時法
    為原則，如行為時法有利於行為人，則例外適用行為時法；
    依修正後刑法第2條第1項規定，以適用行為時法為原則，惟
    如裁判時法有利於行為人，則例外的適用裁判時法。以往實
    務見解，認原判決未及比較適用新舊法時，上訴後，雖比較
    結果以舊法有利於行為人，而原判決別無其他撤銷事由，仍
    應由本院以此為由撤銷改判。惟修正後之規定係以適用行為
    時法為原則，因此原判決雖未及比較適用，然上訴本院後，
    經比較新舊法，行為後之法律並非較有利於行為人，仍應適
    用行為時法，則原判決適用行為時法即無不當，自不構成撤
    銷之事由。被告先後多次施用第1級毒品海洛因及第2級毒品
    甲基安非他命之犯行，均時間緊接，所犯又係構成要件相同
    之罪名，均顯係基於概括犯意反覆為之，均為連續犯，均應
    依修正前之刑法第56條之規定論以一罪，並均加重其刑。又
    被告所犯前開 2罪間，犯罪構成要件不同，行為互殊，顯係
    基於各別犯意為之，應予分論併罰。另被告曾因竊盜案件，
    經原審法院於89年 4月28日判處有期徒刑七月確定，入監執
    行後，於89年12月30日執行完畢，有臺灣高等法院被告全國
    前案紀錄表、臺灣彰化地方法院檢察署刑案資料查註紀錄表
    各1份在卷可憑，其於有期徒刑執行完畢後，於5年以內再故
    意犯本件施用第 1級毒品之有期徒刑以上之罪，不論依修正
    前之刑法第47條，或修正後之刑法第47條第 1項之規定，均
    構成累犯，對被告而言並無有利或不利之情形，自不生新舊
    法比較之問題，應逕依修正前之刑法第47條，就其施用第 1
    級毒品部分論以累犯，並遞加重其刑（施用第 2級毒品部分
    已逾 5年而非屬累犯）。又被告行為後，刑法第51條業於民
    國94年1月7日修正公布，並於95年7月1日施行，修正前刑法
    第51條規定：「數罪併罰，分別宣告其罪之刑，依左列各款
    定其應執行者：」其中第 5款規定：「宣告多數有期徒刑者
    ，於各刑中之最長期以上，各刑合併之刑期以下，定其刑期
    。但不得逾二十年。」修正後刑法第51條第 5款規定：「宣
    告多數有期徒刑者，於各刑中之最長期以上，各刑合併之刑
    期以下，定其刑期。但不得逾三十年。」比較結果，修正後
    刑法並非較有利於行為人，依刑法第2條第1項前段之規定，
    仍應依修正前刑法第51條第 5款規定，定其應執行之刑。至
    扣案之海洛因 8包（驗後淨重合計2.35公克）、甲基安非他
    命8包（毛重合計約3.1公克），分屬第1級毒品及第2級毒品
    ，應依毒品危害防制條例第18條第 1項前段之規定宣告沒收
    銷之；注射針筒2支，為被告所有，供其施用第1級毒品海洛
    因所用之物，業據被告供明在卷，應依刑法第38條第1項第2
    款之規定宣告沒收之。再另扣有黑色皮包 1個非屬違禁物，
    亦無證據足認係被告施用毒品所用之物，自不得沒收，併此
    敘明。
三、從而，原審法院依刑事訴訟法第273條之1第1項、第299條第
    1項前段，毒品危害防制條例第10條第1項、第 2項、第18條
    第 1項前段，刑法第11條、修正前第56條、修正前第47條、
    修正前第51條第 5款、第38條第1項第2款規定，並審酌被告
    施用毒品之期間、動機、目的、方法、不知珍惜身體，所生
    危害，觀察、勒戒、強制戒治之次數，及犯後坦承犯行之態
    度，非有一段時間之執行難以戒除其毒癮等一切情狀，分別
    量處被告施用1級毒品部分有期徒刑1年、施用 2級毒品部分
    有期徒刑 8月，並定其應執行刑為有期徒刑1年6月，及宣告
    扣案海洛因、甲基安非他命各8包沒收銷燬、注射針筒2支沒
    收。核其認事用法均無不當，量刑亦屬妥適，被告執詞上訴
    否認連續施用安非他命，殊非有據，其上訴為無理由，應予
    駁回。
四、被告經合法傳喚，無正當理由不到庭，爰不待其陳述逕行判
    決。
據上論結，應依刑事訴訟法第371條、第368條，判決如主文。
本案經檢察官乙○○到庭執行職務。
中    華    民    國    95    年    7     月    31    日
          刑事第十一庭  審判長法  官  黃  梅  月
                              法  官  林  宜  民
                              法  官  林  欽  章
上列正本證明與原本無異。
第1級毒品部分得上訴，第2級毒品部分不得上訴。
如不服本判決應於收受送達後10日內向本院提出上訴書狀，其未
敘述上訴之理由者並得於提起上訴後10日內向本院補提理由書（
均須案他造當事人之人數附繕本）。
                              書記官  巫  彥  佳
中    華    民    國    95    年    7     月    31    日
                                                      Ｆ


司法院資訊處製作；財團法人民間司法改革基金會備份。
